臺灣屏東地方法院刑事裁定　　　　　　 96年度交聲字第103號
原處分機關　交通部公路總局高雄區監理所屏東監理站
異　議　人
即受處分人　甲○○
上列受處分人因違反道路交通管理處罰條例案件，對於交通部公
路總局高雄區監理所屏東監理站民國96年4 月9 日之處分（原處
分：屏監違字第裁82-B00000000號），聲明異議，本院裁定如下
：
    主  文
異議駁回。
    理  由
一、聲明異議意旨略以：本件遭舉發之車牌號碼L32 ─259 號重
    型機車雖係異議人甲○○所有，惟該車均由其子謝昌佑就讀
    高雄師範大學騎用，經詢問其子謝昌佑，謝昌佑表示並未於
    民國95年6 月21日下午5 時35分許，在高雄市○○街、林德
    街路口違規闖紅燈左轉，縱其確有闖紅燈，謝昌佑亦不可能
    不聽交通勤務警察制止，拒絕停車接受稽查而逃逸，原舉發
    機關應提出相關證據證明謝昌佑確有為上開闖紅燈左轉及違
    規不聽勤務人員制止之行為；況且異議人並未接獲本件高雄
    市政府警察局（下稱「原舉發機關」）高市警交字第
    B00000000 號舉發違反道路交通管理事件通知單（下稱「本
    案舉發通知單」），而係於96年2 月18日收到屏東監理站屏
    監違字第裁82-B00000000號違反道路交通管理事件裁決書（
    下稱「本案裁決書」）後，方知道被裁罰一事，故未能即時
    向處罰機關告知其並非駕駛人一事，且原處分機關裁處之罰
    鍰金額（即闖紅燈罰鍰4,500 元、違規不聽勤務人員制止罰
    鍰6,000 元）顯然過高，於法不合。是原處分機關裁決異議
    人應繳納罰鍰新台幣共計1 萬500 元，併計違規點數4 點，
    顯有不當等語。
二、按道路交通管理處罰條例本質上係屬行政罰而非刑罰，雖該
    條例本身未設有法律變更比較之規定，惟於94年2 月5 日公
    布，嗣於95年2 月5 日生效施行之行政罰法，則係屬行政罰
    之基本法，自可援引適用（此參照行政罰法第1 條規定即明
    ）；而行政罰法第5 條規定：「行為後法律或自治條例有變
    更者，適用行政機關最初裁處時之法律或自治條例；但裁處
    前之法律或自治條例有利於受處罰者，適用最有利於受處罰
    者之規定」，觀諸此條文之立法理由：「明定法律或自治條
    例變更時之適用，係採『從新從輕』之處罰原則，即於行為
    後之法律或自治條例有變更者，原則上係『從新』，適用行
    政機關最初裁處時之法律或自治條例；僅於裁處前之法律或
    自治條例有利於受處罰者，始例外『從輕』，適用最有利於
    受處罰者之規定」，堪認行政罰之法律變更，係以行政機關
    （交通案件則為監理機關或裁決所）裁處時作為比較基準，
    蓋交通異議事件係屬於司法救濟程序，而非主管機關職權作
    為，法院僅在審查原處分是否適法，尚無從以其後變更之新
    法認有利於當事人而加以變更。況如以法院裁定時作為行政
    罰法律變更之比較基準，則受行政機關相同裁罰之受處分人
    ，將可能因其聲明異議與否，而異其處罰，不惟違反平等原
    則，亦易啟受處分者僥倖之心理，因期待法規之變動，而無
    理由率爾聲明異議，徒增無謂救濟程序耗費。查本件異議人
    所涉之道路交通管理處罰條例第53條第1 項、第60條第1項
    、第63條等規定，固均於94年12月28日修正公布，並於95年
    7 月1 日施行，然該些條款修正前後實質上並無不同，比較
    上亦無何者較有利之差別，而本件違規行為係在前揭道路交
    通管理處罰條例修正施行前，行政機關最初裁處時已係該條
    例修正施行後之96年4 月9 日，有本案裁決書1 紙附卷可憑
    （見本院卷第7 頁），因修正前後之處罰規定均屬一致，並
    無有利與否之差別，自應「從新」而逕依修正後之規定裁罰
    ，合先敘明。
三、按汽車駕駛人，行經有燈光號誌管制之交岔路口闖紅燈者，
    處新臺幣1,800 元以上5,400 元以下罰鍰；汽車駕駛人，駕
    駛汽車有違反本條例之行為，經交通勤務警察或依法令執行
    交通稽查任務人員制止時，不聽制止或拒絕停車接受稽查而
    逃逸者，除按各該條規定處罰外，處新臺幣3,000 元以上
    6,000 元以下罰鍰；又汽車駕駛人有下列各款所列條款之一
    者，除依原條款處罰鍰外，並予記點：一、有第60條第1 項
    情形者，記違規點數1 點；三、有第53條情形之一者，記違
    規點數3 點，同條例第53條第1 項、第60條第1 項及第63條
    第1 項第1 、3 款分別定有明文。
四、經查：
(一)、查本件異議人甲○○將其所有之車牌號碼號L32 ─259 號重
    型機車，交給其子謝昌佑騎用，謝昌佑於95年6 月21日下午
    5 時35分許，沿高雄市○○街由北向南行駛至該路段與林德
    街之交岔路口，闖紅燈左轉至林德街直行，經交通值勤員警
    乙○○逕行舉發之事實，業據證人即異議人之子謝昌佑到庭
    證述明確（見本院卷第17頁背面），並有高雄市政府警察局
    高市警交字第B00000000 號舉發違反道路交通管理事件通知
    單1 紙、現場簡圖1 份在卷可證（見本院卷第10、20頁），
    此部分違規事實堪可認定；至證人謝昌佑雖辯稱該路口之標
    示不明確，是因為路況之考量方紅燈左轉云云，然證人即舉
    發本案之值勤員警乙○○證稱：該路口未設有機車待轉區，
    機車可以在綠燈時、安全之情況下直接左轉，也可以在林德
    街之超商前待轉等語（見本院卷第18頁背面），足見證人謝
    昌佑所辯係推諉卸責之詞，自無法合法化其上開違規行為。
    又駕駛人謝昌佑違規後，經交通勤務警察乙○○制止，卻拒
    絕停車接受稽查而逃逸之行為，證人乙○○雖已因歷時已久
    而不復記憶，惟其在本案舉發通知單上所記載之違規車輛車
    號、顏色、廠牌，確與證人謝昌佑所騎乘之上開機車相同（
    見本院卷第10頁、第17頁背面證人謝昌佑之證詞），而謝昌
    佑亦承認有違規闖紅燈左轉之舉，足見證人乙○○當時確係
    在該處執行交通取締勤務，且目睹證人謝昌佑違規闖紅燈無
    訛；而依常情，證人乙○○見到謝昌佑違規闖紅燈，自當會
    上前將其攔停並當場開立罰單，此亦經證人乙○○證稱：駕
    駛人違規闖紅燈左轉，會當場鳴笛攔停，示意停車受檢，乃
    值勤員警一般取締時所採取之行為，若駕駛人違規，經攔停
    仍不停車，且加速駛離，我們才會開不服稽查之罰單等語（
    見本院卷第18頁），又依證人乙○○所證：當天我共開了6
    張闖紅燈的紅單、2 張不服取締的紅單等語（見本院卷第18
    頁），其當天值勤既有攔停其他違規駕駛人並當場開立舉發
    通知單，足見其應非為求較高績效，而一律以不服稽查之違
    規事由舉發，況證人乙○○與異議人、證人謝昌佑均素不相
    識、亦無怨隙，衡情應無特別針對渠等，而設詞攀誣之可能
    ，證人乙○○以執勤警員之身分，本其職責所為之逕行舉發
    ，係依法行政，且查無任何證據足資證明其有捏造事實違法
    取締之情事，堪認其當時應有鳴笛攔停違規闖紅燈左轉之謝
    昌佑，而證人謝昌佑並未停車接受稽查等情為真。再者，交
    通警察取締違規，一般都會站進車道內，鳴笛並伸手示意駕
    駛人將車停放在路邊受檢，且駕駛人不至於因戴安全帽而聽
    不到鳴笛聲等情，此為公眾週知之事，且經證人乙○○於本
    院證述明確（見本院卷第18頁正反面），佐以證人乙○○當
    時值勤時所在位置（即本院卷第20頁現場簡圖所標示之人形
    位置）距離違規路口有相當距離乙情，有現場簡圖1 份附卷
    可憑（見本院卷第20頁），證人謝昌佑當時應確實知道交通
    值勤員警乙○○對其鳴笛攔停，仍未停車接受稽查而逕自離
    去。是以證人謝昌佑違規闖紅燈後，經交通勤務警察制止，
    拒絕停車接受稽查之違規事實洵堪認定。
(二)、次按汽車駕駛人闖紅燈、不服指揮稽查而逃逸，當場不能或
    不宜攔截製單舉發者，得逕行舉發：第1 項之逕行舉發，應
    記明車輛牌照號碼、車型等可資辨明之資料，以汽車所有人
    為被通知人製單舉發，道路交通事件管理處罰條例第7 之2
    條第1 項第1 、4 款、第4 項分別定有明文；又逕行舉發者
    ，應按已查明之資料填註車牌號碼、車輛種類、車主姓名或
    地址，並於通知單上方空白處加註逕行舉發之文字後，由舉
    發機關送達被通知人，違反道路交通管理事件統一裁罰基準
    及處理細則第11條第1 項第1 款（未修正）亦有明文。除上
    開規定外，相關法令並未規定逕行舉發尚應具備其他條件，
    是本件機車駕駛人謝昌佑違規闖紅燈左轉，經警制止拒絕停
    車接受稽查，員警乙○○製作本案舉發通知單予以逕行舉發
    ，並無違法之處。
(三)、復按「處理違反道路交通管理事件，有關文書送達之程序，
    依行政程序法之規定。」此為違反道路交通管理事件統一裁
    罰標準及處理細則第5 條所明定；又行政程序法第74條規定
    ：「送達，不能依前2 條規定為之者，得將文書寄存送達地
    之地方自治或警察機關，並作送達通知書兩份，1 份黏貼於
    應受送達人住居所、事務所、營業所或其就業處所門首，另
    1 份交由鄰居轉交或置於該送達處所信箱或其他適當位置，
    以為送達。前項情形，由郵政機關為送達者，得將文書寄存
    於送達地之郵政機關。寄存機關自收受寄存文書之日起，應
    保存3 個月」，是舉發機關應依行政程序法之規定送達舉發
    通知單。異議人固辯稱其未曾收到本案舉發通知單，然異議
    人之戶籍地及上開機車之車籍地址，迄今仍登記在屏東縣新
    園鄉○○村○○路142 號，此有異議人之個人基本資料、汽
    車車籍查詢報表各1 份在卷可憑（見本院卷第26、27頁），
    另參以本案裁決書亦係向該址送達，由異議人之夫謝研讀領
    取，異議人係因收本案裁決書始提出異議等情，為異議人陳
    述在卷（見本院卷第17頁背面），且有屏東監理站送達證書
    1 份在卷可證（見本院卷第25頁），該址確係異議人之住居
    所無疑；又原舉發機關逕行舉發上開違規事實，並製作本案
    舉發通知單，委託郵政機關按上址送達，俟因無法依行政程
    序法第72條、第73之規定送達，郵務人員乃於95年7 月3 日
    將上開舉發違反道路交通管理事件通知單寄存於屏東縣東港
    郵局，並將其中1 份送達通知書置於異議人上開住處信箱或
    其他適當位置乙情，有送達證書影本1 紙在卷可稽（見本院
    卷第24頁），足見原舉發機關確已依違反道路交通管理事件
    統一裁罰基準及處理細則、行政程序法等相關規定，將本案
    舉發通知單送達異議人在公路監理機關辦理登記之車主地址
    及戶籍地址，該送達程序自屬合法無疑。
(四)、末按對於逕行舉發違反道路交通管理事件，經汽車所有人依
    通知單之應到案日期前到案，並告知違規駕駛人姓名、身分
    證統一編號及住址者，處罰機關應即另行通知違規駕駛人到
    案依法處理；若逾應到案日期，處罰機關仍應依道路交通管
    理處罰條例第85條第3 項規定處罰該汽車所有人，本件駕駛
    人違規時之違反道路交通管理事件統一裁罰標準及處理細則
    第24條規定甚明；然95年7 月1 日修正施行之道路交通管理
    處罰條例第85條第1 項規定修訂為：「本條例之處罰，受舉
    發違反道路交通管理事件之受處罰人，認為受舉發之違規行
    為應歸責他人者，應於舉發違反道路交通管理事件通知單應
    到案日期前，檢附相關證據及應歸責人相關證明文件，向處
    罰機關告知應歸責人，處罰機關應即另行通知應歸責人到案
    依法處理。逾期未依規定辦理者，仍依本條例各該違反條款
    規定處罰。」據此，95年7 月1 日修正施行之違反道路交通
    管理事件統一裁罰標準及處理細則第36條乃修訂為：「本條
    例之處罰，受舉發違反道路交通管理事件之被通知人，認為
    受舉發之違規行為應歸責他人者，應於通知單記載之應到案
    日期前，檢附相關證據及足資辨識、通知應歸責人之證明文
    件，向處罰機關告知應歸責人，處罰機關應即另行通知應歸
    責人到案依法處理。逾期未依規定辦理者，仍依本條例各該
    違反條款規定處罰。」茲比較新舊道路交通管理處罰條例第
    85條及違反道路交通管理事件統一裁罰標準及處理細則之規
    定，因修正後之規定對異議人之舉證責任有所加重，應以適
    用修正前之舊法令較有利於異議人；是若汽車駕駛人在道路
    行駛而有違規行為，經警當場攔停並可掣單舉發者，固應對
    該汽車駕駛人處罰，惟若舉發機關未能於當場攔停並對該汽
    車駕駛人製單舉發，而係依道路交通管理處罰條例第7 條之
    2 前揭規定逕行舉發者，此際舉發機關只能依上開規定對汽
    車所有人逕行舉發，但如經該汽車所有人告知實際違規之駕
    駛人姓名、身分證統一編號及住址者，處罰機關知實際違規
    之駕駛人為何人，即應依前開規定，處罰該實際違規之駕駛
    人。然本件異議人於收受本案舉發通知單後，並未於舉發通
    知單上所載之到案日期即95年7 月31日前向原處分機關陳報
    實際違規駕駛人，而遲至96年2 月27日始具狀向原處分機關
    提出申訴，有異議人出具之申訴書、違反道路交通管理事件
    不服裁決聲明異議案移送書各1 份附卷可考（見本院卷第2
    、8 頁），不論適用修正前或修正後之道路交通管理處罰條
    例第85條及違反道路交通管理事件統一裁罰標準及處理細則
    之規定，原處分機關依法對異議人處罰，並無違誤之處。
五、綜上所述，異議人之子謝昌佑騎乘異議人所有之上開機車，
    有前述闖紅燈及違規後經警攔停拒絕停車接受稽查行為之事
    實，確可認定；又原舉發機關依法掣單逕行舉發，並將舉發
    通知單以寄存送達之方式，合法送達於異議人，異議人未於
    應到案期限內向原處分機關陳報實際違規駕駛人，又逾應到
    案期限60日以上仍未繳罰鍰，原處分機關乃以異議人逾越應
    到案期限，逕依道路交通管理處罰條例第53條第1 項、第60
    條第1 項及立法者於道路交通管理處罰條例授權行政機關訂
    定之違反道路交通管理事件統一裁罰標準表之規定，就駕駛
    人謝昌佑前開闖紅燈行為，裁處異議人罰鍰4,500 元，就其
    前述拒絕停車接受稽查行為，裁決罰鍰6,000 元，並依道路
    交通管理處罰條例第63條第1 項規定，記違規點數共4 點，
    於法自非無據，亦難認有所不妥。本件異議並無理由，應予
    駁回。
據上論斷，應依道路交通案件處理辦法第19條，裁定如主文。
中　　華　　民　　國　　96　　年　 　5　　月　　30　　日
                  交通法庭    法  官  陳秀慧
以上正本證明與原本無異。
如不服本裁定應於收受送達後五日內向本院提出抗告書狀敘述抗
告之理由抗告於台灣高等法院高雄分院。
                              書記官  溫訓暖
中　　華　　民　　國　　96　　年　　6 　　月　　5 　　日
